【裁判字號】    90,訴,126
【裁判日期】    900330
【裁判案由】    違反山坡地保育利用條例
【裁判全文】
臺灣屏東地方法院刑事判決                            九十年度訴字第一二六號
    公  訴  人  臺灣屏東地方法院檢察署檢察官
    被      告  丁○○
右列被告因違反山坡地保育法案件，經檢察官提起公訴（八十八年度偵字第七二八五
號），本院判決如左：
     主  文
丁○○水土保持義務人在山坡地為農地之經營，未依核定計畫實施水土保持之實施，
致生水土流失，處有期徒刑捌月，緩刑參年。
     事  實
一、丁○○前與屏東縣泰武鄉○○段第一四八三號山坡地所有權人丙○○及戊○○協
    議，由丁○○負責雇工開挖整理上開山坡地栽植果樹，所得收入則由三人均分。
    嗣丁○○即以丙○○及戊○○二人名義，於民國八十八年五月二十八日附具水土
    保持計畫書，向屏東縣政府申請於該山坡地施設階段平台，經屏東縣政府於八十
    八年六月二十八日以八八屏府農保字第一一二二九五號函同意備查，丁○○為水
    土保持之義務人。而依其所擬具水土保持計畫書之規畫，應於所施設之各階段平
    台間挖掘比階段平台深約二十公分之排水溝，並以排卵石排齊區分。詎丁○○於
    同年七月六日雇工開挖整理前開山坡地起，即未依上開經核定之水土保持計畫實
    施排水溝之設置，後因連日下雨致該山坡地水土流失並掩及相鄰同段第一五０二
    號山坡地，嗣於同年八月六日下午二時三十分許，經同段第一五０二號山坡地所
    有權人乙○○會同警方人員到場查獲。
二、案經乙○○訴由屏東縣警察局內埔分局報告臺灣屏東地方法院檢察署檢察官偵查
    起訴。
     理  由
一、訊據被告丁○○固坦認與證人丙○○及戊○○協議後，擬定水土保持計畫書向屏
    東縣政府申請整理上開第一四八三號山坡地，嗣因天雨致生水土流失，掩蓋同段
    第一五○二地號山坡地之事實不諱，核與證人丙○○、戊○○、乙○○、甲○○
    及楊敬海證述之情節大致相符，並有屏東縣政府八十八年六月二十八日八八屏府
    農保字第一一二二九五號函、申請書暨所附水土保持計畫書、土地謄本及現場相
    片在卷可佐。被告雖否認有何違反山坡地保育利用條例之犯行。辯稱：伊有依水
    土保持計畫書之內容施作排水溝，是因連日天雨才導致水土流失云云。惟查，被
    告於上開山坡地施工時，確實未作排水溝排水等情，業據其於偵查中坦稱：「、
    、、我們在縣政府備查後有施工幾天，後來因為下雨，沒有辦法繼續做，所以到
    現在都還沒有做排水溝，目前土質還很鬆軟，所以沒有再施工，等到土質比較硬
    時，再作排水溝。」等語明確（參八十八年十二月三十一日訊問筆錄），其於本
    院審理時，空口所辯，無足採信。事證明確，被告犯行堪以認定。
二、核被告丁○○所為，係犯山坡地保育利用條例第三十五條第三項前段之罪。其犯
    行同時觸犯水土保持法第三十三條第三項之罪，惟按水土保持法制定之目的，係
    為實施水土保持之處理與維護，以保育水土資源，涵養水源，減免災害，促進土
    地合法利用，增進國民福址；而山坡地保育利用條例，則限縮於山坡地之保育、
    利用，而指依自然持徵、應用工程、農藝或植生方法，以防治沖蝕、崩坍、地滑
    、土石流失等災害，保護自然生態景觀，涵養水源等水土保持處理與維護，並為
    經濟有效之利用，就其適用範圍言之，山坡地保育利用條例為水土保持法之特別
    法，不另論水土保持法之罪。茲審酌被告犯罪之動機、目的、造成之損害、於查
    獲後隨將流失之水土清畢等情，業經證人乙○○證述在卷及犯後否認犯行等一切
    情狀，爰量處如主文所示之刑。又查被告前未曾受有期徒刑之宣告，有臺灣屏東
    地方法院檢察署刑案資料查註紀錄表在卷可稽，其經此次科刑審判後，當知所警
    惕，而無再犯之虞，本院認所宣告之刑，以暫不執行為適當，爰均予宣告緩刑三
    年，以啟自新。
據上論斷，應依刑事訴訟法第二百九十九條第一項前段，山坡地保育利用條例第三十
五條第三項前段，刑法第十一條前段、第七十四條第一款，判決如主文。
中      華      民      國      九十      年      三    月    三十  日
                                      臺灣屏東地方法院刑事第二庭
                                          法  官  林昌義
右正本證明與原本無異。
對於本判決如有不服應於收受送達後十日內向本院提出上訴書狀上訴於台灣高等法院
高雄分院並按他造當事人之人數附具繕本。
                                          書記官  薛慧茹
中      華      民      國      九十      年     三    月    三十    日
附錄法條
山坡地保育利用條例第三十五條
有下列情形之一者，處新台幣六萬元以上三十萬元以下罰鍰︰
一 依法應擬具水土保持計畫而未擬具，或水土保持計畫未經核定而擅自實施，或未?
   核定之水土保持計畫實施者。
二 違反第二十五條第一項規定，未在期限內改正者。
前項各款情形之一，經限期改正而不改正，或未依改正事項改正者，得按次分別處罰
，至改正為止；並得令其停工，沒入其設施及所使用之機具，強制拆除並清除其工作
物；所需費用，由經營人、使用人或所有人負擔。
第一項各款情形之一，致生水土流失、毀損水土保持處理與維護設施或釀成災害者，
處六月以上五年以下有期徒刑，得併科新台幣六十萬元以下罰金；因而致人於死者，
處三年以上十年以下有期徒刑，得併科新台幣八十萬元以下罰金；致重傷者，處一年
以上七年以下有期徒刑，得併科新台幣六十萬元以下罰金。


司法院資訊處製作；財團法人民間司法改革基金會備份。
